【裁判字號】    97,台上,6053
【裁判日期】    971127
【裁判案由】    強盜
【裁判全文】
最高法院刑事判決            九十七年度台上字第六０五三號
上  訴  人  丙○○
            甲○○
            乙○○（原名許宏存）
上列上訴人等因強盜案件，不服台灣高等法院高雄分院中華民國
九十七年九月五日第二審判決（九十七年度上訴字第八００號，
起訴案號：台灣屏東地方法院檢察署九十六年度偵字第四六六六
、五七五六號、追加起訴案號：台灣屏東地方法院檢察署九十六
年度偵字第八一一七號），提起上訴，本院判決如下：
    主  文
原判決關於丙○○、乙○○、甲○○部分均撤銷，發回台灣高等
法院高雄分院。
    理  由
本件原判決撤銷第一審關於上訴人丙○○、乙○○（原名許宏存
）、甲○○部分之判決，改判依想像競合犯之規定，從一重論處
丙○○所犯如附表（原判決附表，下同）編號一、二、三、五所
示之罪，應執行有期徒刑捌年。扣案之仿WALTHER廠PPK/S型半自
動手槍製造之改造手槍壹枝（槍枝管制編號0000000000號，含彈
匣壹只）、西瓜刀壹支、頭套壹頂，均沒收；從一重論處乙○○
所犯如附表編號一、二、六所示之罪，應執行有期徒刑拾貳年。
扣案之仿WALTHER廠PPK/S型半自動手槍製造之改造手槍壹枝（槍
枝管制編號0000000000號，含彈匣壹只）、西瓜刀壹支、Ｔ字扳
手壹支、頭套壹頂、鴨舌帽壹頂，均沒收；從一重論處甲○○所
犯如附表編號六所示之罪，處有期徒刑柒年壹月。扣案之西瓜刀
壹支、Ｔ字扳手壹支、頭套壹頂、鴨舌帽壹頂，均沒收；固非無
見。
惟按有罪之判決書，應於主文內載明所犯之罪，並分別情形，記
載下列事項：一、諭知之主刑、從刑或刑之免除。二、諭知有期
徒刑或拘役者，如易科罰金，其折算之標準。三、諭知罰金者，
如易服勞役，其折算之標準。四、諭知易以訓誡者，其諭知。五
、諭知緩刑者，其緩刑之期間。六、諭知保安處分者，其處分及
期間。刑事訴訟法第三百零九條規定甚明。其第一款所稱應於主
文內記載之主刑，包括主刑之刑名、刑期。本件原判決主文關於
丙○○、乙○○、甲○○部分，僅諭知渠等所犯之罪，均未於主
文內記載諭知渠等主刑之刑名、刑期，即逕行定其等應執行之刑
，依上開規定，自非適法。次按刑之量定，為求個案裁判之妥當
性，法律賦予法院有裁量之權。又刑法上之共同正犯，應就全部
犯罪結果負其責任，係基於共同犯罪行為，應由正犯各負全部責
任之理論，於科刑時則應審酌刑法第五十七條所列各款情狀，分
別情節，為各被告量刑輕重之標準；共同正犯間固非必須科以同
一之刑，但個案裁量權之行使，仍應受比例原則及平等原則之拘
束，俾符合罪刑相當，使罰當其罪，輕重得宜。如共同正犯間之
量刑輕重相差懸殊，於公平原則有悖，當非持法之平，即難謂為
適法。本件原判決依想像競合犯之規定，主刑部分，從一重論處
丙○○所犯如附表編號一、二、三、五所示之罪，應執行有期徒
刑捌年；及從一重論處乙○○所犯如附表編號一、二、六所示之
罪，應執行有期徒刑拾貳年；雖已說明其理由。但丙○○所犯如
附表編號一、二、三、五所示之罪，共四罪，而乙○○所犯如附
表編號一、二、六所示之罪，共三罪，二人所犯各罪均係刑法第
三百三十條第一項之結夥三人以上攜帶兇器強盜罪。又依原判決
事實之認定，二人所犯各罪均係擔任把風之角色，原判決理由內
復均認二人於審理時翻異前供，否認犯行，犯後態度不佳，未見
悔意等語（見原判決第四十頁）；如均屬無訛，乙○○之犯罪情
節，似較丙○○為輕，而原判決諭知乙○○所犯各罪應執行有期
徒刑拾貳年，顯較丙○○所犯各罪應執行有期徒刑捌年為重，並
未說明具體之理由，其於個案裁量權之行使，似與比例原則及平
等原則有違，難謂罪刑相當，輕重得宜，依上開說明，亦非妥適
。上開違誤或為上訴意旨所指摘，或為本院得依職權調查之事項
，應認原判決關於丙○○、乙○○、甲○○部分有撤銷發回更審
之原因。
據上論結，應依刑事訴訟法第三百九十七條、第四百零一條，判
決如主文。
中    華    民    國  九十七  年   十一   月  二十七  日
                      最高法院刑事第二庭
                          審判長法官  莊  登  照
                                法官  黃  一  鑫
                                法官  許  錦  印
                                法官  陳  世  雄
                                法官  蔡  國  在
      本件正本證明與原本無異
                                      書  記  官
中    華    民    國  九十七  年   十二   月    一    日
                                                      Ｅ


司法院資訊處製作；財團法人民間司法改革基金會備份。
